臺灣宜蘭地方法院刑事判決　　　　　　　 96年度訴字第351號
公　訴　人　臺灣宜蘭地方法院檢察署檢察官
被　　　告　乙○○
　　　　　　子○○
　　　　　　戊○○
上三人共同
選任辯護人　張致祥律師
上列被告等因殺人未遂等案件，經檢察官提起公訴（96年度偵字
第2395號），本院判決如下：
    主  文
乙○○、子○○、戊○○共同未經許可持有手槍，各處有期徒刑
參年，各併科罰金新台幣拾萬元，罰金如易服勞役，均以新臺幣
壹仟元折算壹日；扣案制式手槍參把（含彈匣壹個，槍枝管制編
號分別為0000000000號、0000000000號、0000000000號）沒收。
又共同殺人未遂，乙○○、戊○○各處有期徒刑伍年貳月，子○○處有期徒刑貳年捌月；扣案制式手槍參把（含彈匣壹個，槍枝
管制編號分別為0000000000號、0000000000號、0000000000號）
沒收。乙○○、戊○○各應執行有期徒刑捌年；子○○應執行有
期徒刑伍年陸月，均併科罰金新臺幣拾萬元，罰金如易服勞役，
均以新臺幣壹仟元折算壹日。扣案制式手槍參把（含彈匣壹個，
槍枝管制編號分別為0000000000號、0000000000號、00000000
00號）沒收。
    事  實
一、乙○○、子○○、戊○○前於民國96年6月9日，在宜蘭縣宜
    蘭市○○路36號「U2KTV」飲酒唱歌時，與辛○○等人鬥毆
    後，為求防身，其3人竟共同基於持有槍彈之犯意聯絡，於
    96年6月11日晚間，由戊○○駕車搭載乙○○、子○○2人行
    經宜蘭縣礁溪鄉龍潭村龍潭湖湖邊某餐廳前石堆內，取出戊○○之友人張哲偉（已歿）曾告知戊○○所在之瑞士SPHINX
    廠AT380型、奧地利GLOCK廠17型、克羅埃西亞製HS2000型制
    式手槍各1把（各含彈匣1個，及子彈數顆）後，將瑞士SPHI
    NX廠AT380型、奧地利GLOCK廠17型制式手槍各1把分交予乙○○、子○○持有，戊○○則持克羅埃西亞製HS2000型制式
    手槍1把。其後於當日晚上23時許，戊○○駕車搭載乙○○
    、子○○行經宜蘭縣礁溪鄉龍潭村龍潭湖停車場之公廁旁時
    ，誤將在場庚○○等人認係辛○○等人之同夥，見寡不敵眾
    ，竟基於不確定殺人之犯意聯絡，先對空鳴槍後，即分持制
    式手槍朝庚○○、己○○、甲○○、陳榕豪等人開槍射擊，
    致庚○○背部中彈，嗣經同行友人壬○○等人送往行政院衛
    生署宜蘭醫院急救，並於手術後取出彈頭，始倖免於難。乙○○、子○○、戊○○於翌日中午，在有偵查犯罪職權之機
    關或個人未發覺其等涉犯持有槍彈罪嫌前，主動前往宜蘭縣
    警察局礁溪分局向警員自首其等非法持有上揭槍彈之犯行，
    且帶同警方至宜蘭縣宜蘭市宜蘭橋下涵洞內起出前開制式手
    槍3把（含彈匣3個）、子彈5顆。子○○並在有偵查犯罪職
    權之機關或個人未發覺其涉犯殺人未遂罪嫌前，主動向警方
    自首持制式槍枝朝人射擊之犯行。警方另於現場扣得彈殼8
    顆。
二、案經庚○○訴由宜蘭縣警察局礁溪分局報告臺灣宜蘭地方法
    院檢察署檢察官偵查起訴。
    理  由
一、按被告以外之人於審判外之言詞或書面陳述，除法律有規定
    者外，不得作為證據，刑事訴訟法第159條第1項定有明文，
    故如欲採被告以外之人於審判外之陳述，必須符合法律所規
    定之例外情形，方得認其審判外之陳述有證據能力。查本案
    證人庚○○、壬○○、丁○○、己○○、甲○○於警詢時之
    證述，為審判外之言詞陳述，原即不得採為證據，復無刑事
    訴訟法第159條之1至159條之5規定之例外情形，自應認不具
    證據能力，合先敘明。
二、訊據被告乙○○、子○○、戊○○對於持有制式槍枝、子彈
    之事實，坦承不諱。而本案扣案之槍枝、子彈及彈殼經送鑑
    定結果，(一)送鑑槍枝（槍枝管制編號0000000000號、000000
    0000號）2把，均係口徑9mm制式半自動手槍，分別為奧地利
    GLOCK廠17型、克羅埃西亞製HS2000型，擊發功能正常，均
    可供擊發同口徑制式子彈使用，認均具殺傷力；送鑑槍枝（
    槍枝管制編號0000000000號）1把，係口徑0.380吋制式半自
    動手槍，為瑞士SPHINX廠AT380型，擊發功能正常，可供擊
    發同口徑制式子彈使用，認具殺傷力；(二)送鑑子彈5顆中，3
    顆係口徑9mm制式子彈、2顆係口徑0.380吋制式子彈，經實
    際試射，均可擊發，認具殺傷力；(三)送鑑彈殼8顆中，4顆認
    係已擊發之口徑9mm制式彈殼、4顆係已擊發之口徑0.380吋
    制式彈殼，經比對結果，其中2顆彈殼（編號4、8）認係槍
    枝管制編號0000000000號槍枝所擊發、2顆（編號5、7）認
    係槍枝管制編號0000000000號槍枝所擊發，其餘4顆（編號1
    、2、3、6）因彈底特徵紋痕不足，無法確認是否由同一槍
    枝或由槍枝管制編號00 00000000號槍枝所擊發，此有內政
    部警政署刑事警察局96年8月16日刑鑑字第0960094517號槍
    彈鑑定書可稽，並有扣案槍枝、子彈及彈殼可查。足認被告
    3人就持有制式手槍、子彈之自白與事實相符，渠3人持有制
    式槍枝、子彈之犯罪事實，洵堪認定。又被告3人既係同時
    分持制式手槍前往射擊，其於斯時對於持有該槍、彈部分，
    自有犯意聯絡及行為分擔，至屬明確。
三、訊據被告3人對於96年6月9日23時許，在「U2KTV」與辛○○
    等人打架結仇，及渠3人於96年6月11日晚上23時許，分持前
    述制式槍枝及子彈至宜蘭縣礁溪鄉龍潭村龍潭湖停車場之公
    廁旁，並各發射數發子彈之事實，均坦承不諱，惟辯稱：當
    時伊等3人均係對空鳴槍，並未朝人群射擊，自無殺人犯意
    云云。被告辯護人另為被告辯稱：(1)被告等與告訴人等係正
    面互嗆，子彈竟從背部射入，且被告3人所站位置高於告訴
    人所在2個位階高度，且被告3人身高皆達175公分以上，倘
    被告真有朝人射擊子彈，彈道方向應係由上往下，但被害人
    之傷口則看係由下往上或接近平行，不符彈道方向。(2)且以
    被告等所持制式槍彈，在不到10公尺距離內射擊，子彈竟未
    貫穿人體，且依自告訴人身上取出彈頭之照片以觀，並無制
    式槍枝發射子彈後，子彈因銅融化而變形之情況，告訴人之
    槍傷不符合制式槍枝槍擊之情況，應係土造槍枝所造成，自
    非被告等所為。
 (一) 被告乙○○、子○○、戊○○於96年6月9日23時許，在U2KT
    V與辛○○等人打架結仇，及渠3人於96年6月11日23時40分
    許分持瑞士製制式手槍、奧地利製制式手槍、克羅埃西亞製
    制式手槍至龍潭湖停車場旁公廁旁，並均擊發子彈之事實，
    為被告3人一致供承在卷，核與證人辛○○、丙○○、庚○○、壬○○、丁○○、己○○、甲○○證述情節相符。而警
    方於96年6月11日據報知悉槍擊案發生後立即封鎖現場，於
    96年6月12日凌晨1時許在現場採獲8顆彈殼等情，有宜蘭縣
    警察局96年11月6日警鑑字第0961110132號函可稽。前開經
    警採獲之彈殼，與被告持有手槍經送鑑定結果，8顆彈殼中
    有2顆係被告子○○所持奧地利製制式手槍所擊發、有2顆係
    被告戊○○所持克羅埃西亞製制式手槍所擊發等情，亦見前
    述，足認被告3人此部分自白與事實相符。
 (二) (1)被告3人於96年6月11日23時40分許在前揭停車場公廁旁，
    確實持槍朝在場之人庚○○、甲○○、丁○○、己○○等人
    射擊等情，業據證人庚○○於偵查中證稱：其聽到1、2聲槍
    響後，回頭看到有3人各拿1把槍，朝其等走過來，一面走一
    面罵「幹」，當時其背對著該3人，回頭看到該3人都拿著槍
    朝其等開槍等語（見偵查卷第133頁）、於本院審理中證稱
    ：當時其係坐在廁所前機車上，背對對方過來的人與朋友聊
    天，其聽到槍聲準備往後跑時，背部中槍有點跌倒，轉頭藉
    由人的身影看到槍口朝人胡亂射擊等語（見本院卷一第155
    、162、165、167頁）；證人丁○○於偵查中證稱：當時看
    到1個人影舉手開槍，接著看到2個人影持槍對其等人群掃射
    等語（見偵查卷第67、68頁）；於本院審理中證稱：其於偵
    查中所述見到2人持槍水平射擊等語係經由證人己○○告知
    ，其係看到開1、2槍以後就跑了。第1槍朝天，第2槍好像是
    水平的，開槍之人係朝其等這群人方向開槍，其係依火花之
    方向判斷對方朝水平射擊等語（見本院卷一第184、186頁）
    ；證人己○○證稱：其與庚○○開始跑之後，其有再回頭看
    ，看到1把槍指向其等方向，其他2把看不清楚等語（見本院
    卷第193頁），且互核相符。(2)且被告子○○於96年6月13日
    警詢時，即已供陳「我們下車後就早到公廁右前方，並朝對
    方開槍」、「（問：你們是否有對該對方之特定人槍擊？）
    沒有」等語無訛，有被告子○○及其辯護人俱不爭執陳述任
    意性之警詢筆錄可稽（見警卷第16頁），如被告等人僅對空
    鳴槍，被告子○○當無於警詢時坦承其等朝庚○○等人群射
    擊之理，益徵在場證人庚○○、丁○○、己○○等人所述見
    被告等人持槍朝人群射擊等情，應屬無訛。(3)況本案警方據
    報知悉槍擊案件後，旋即封鎖現場，在現場採獲8顆彈殼，
    且除上開8顆彈殼外，並未尋獲彈頭或其他跡證等情，有前
    述宜蘭縣警察局函暨所附現場圖在卷可稽，又現場所遺留之
    彈殼數量，核與被告乙○○、子○○、戊○○各供稱擊發3
    顆子彈、3、4顆子彈，及2、3顆子彈之總數量相符（被告供
    述部分見本院卷二第166至167頁）。足認現場除被告3人持
    槍擊發子彈外，並無其他人擊發子彈。(4)又告訴人庚○○因
    遭槍擊，子彈自背部進入，卡於身體，於96年6月11日經急
    診入院治療，於96年6月12日施行胸壁清創及移除槍彈鉗手
    術，有診斷證明書及病歷存卷可稽。至辯護人固為被告辯稱
    被告與告訴人等人正面對嗆，告訴人當無背面中彈可能，且
    被告身材均甚高，倘持槍朝告訴人射擊，子彈穿入告訴人身
    體後之彈道方向應由上往下云云，然告訴人當時係背對被告
    與人聊天等情，業據告訴人證述明確，已見前述，自可能背
    部中彈；又本案子彈射入告訴人身體位置近水平於子彈取出
    位置等情，有前揭病歷資料可查，堪見子彈於告訴人身體之
    行進方向係將近水平，而經本院當庭勘驗被告3人與告訴人
    身高結果，告訴人高被告乙○○約5公分、高被告子○○約2
    公分、與被告戊○○相近，有本院審判筆錄可稽（見本院卷
    二第143頁），足見告訴人與被告身高相近，甚且略高於被
    告乙○○、子○○，且依告訴人所述，當時其係乘坐在機車
    上聽到槍聲準備逃跑時中彈，被告所射擊之子彈自可能水平
    射入告訴人背部，是辯護人上揭所辯均不足信。(5)綜上所述
    ，被告3人於前述時地確實持槍朝告訴人等人群射擊，並致
    告訴人受有前述傷害等情，甚屬明確。至告訴人受傷至行政
    院衛生署宜蘭醫院就醫後，醫生自其身上取出之彈頭，於告
    訴人轉病房時遺失等情，有行政院衛生署宜蘭醫院96年6月
    14 日96宜醫勞字第0960003783號函及宜蘭縣警察局礁溪分
    局偵查報告附卷可稽，然依前述事證，被告確實持槍朝人群
    水平射擊並致告訴人受傷等情，已堪認定，雖彈頭遺失，仍
    不足影響本院前開認定。
 (三) 又被告子○○、戊○○於案發當時所分持奧地利製制式手槍
    、克羅埃西亞製制式手槍，最大射程距離均達1736公尺；被
    告乙○○所持瑞士製制式手槍最大射程距離達857公尺，有
    內政部警政署刑事警察局96年9月19日刑鑑字第0960132378
    號函可稽，足見上揭槍枝之威力甚為強大；又持制式手槍、
    子彈任意對人掃射，即可能會射擊他人身體重要部位，並導
    致受槍擊者生命之危害，此乃一般常識，被告3人均為成年
    人，且非全無智識能力之人，理應可得預見。況被告3人當
    時與在場之人相距僅數公尺，此據被告與在場證人庚○○、
    陳榕豪、己○○一致陳述在卷（被告供述部分見本院卷一第
    12頁；證人庚○○部分見本院卷一第162頁；證人陳榕豪部
    分見本院卷一第179頁、證人己○○部分見本院卷一第191頁
    ），以此近距離持槍對人群射擊，益見被告對於可能擊中不
    特定人致命部位而發生不特定被害人死亡之結果，有所認識
    及預見。且告訴人確實因遭槍擊而射中背部，已見前述。是
    無論以被告3人持以行兇之兇器種類（制式手槍）、距離（
    數公尺內），及告訴人受傷之狀況等各方面觀之，均顯見被
    告3人對於他人因遭近距離槍擊可能導致死亡之結果，任由
    其發生，且不違反渠等本意，彼等有不確定之殺人故意灼然
    。被告辯稱無殺人犯意云云，要無足採。又本案被告3人一
    同持槍至現場，並對在場之人群射擊，其等間確有共同不確
    定殺人故意之犯意聯絡，應至為明確。
四、核被告所為，係犯槍砲彈藥刀械管制條例第7條第4項之未經
    許可持有制式手槍罪、同條例第12條第4項之未經許可持有
    子彈罪，及刑法第271條第3項、第1項之殺人未遂罪。被告
    同時持有制式手槍、子彈，係一行為觸犯數罪名，為想像競
    合犯，應依刑法第55條想像競合犯規定，從一重之未經許可
    持有制式手槍罪處斷。又被告3人既係先基於同一防身目的
    ，分持槍彈；又分持槍彈朝人群射擊，其等對於持有槍彈及
    不確定殺人之犯行，俱應論以共同正犯。被告所犯之殺人未
    遂罪與上開未經許可持有制式手槍罪間，犯意各別，行為互
    殊，應予分論併罰。又被告3人著手實行殺人犯行，惟未發
    生死亡之結果，均為未遂犯，爰依刑法第25條第2項規定減
    輕其刑。另查被告3人在有偵查犯罪職權之機關或個人未發
    覺其涉犯持有槍彈罪嫌前，主動向警方自首，並帶同警方起
    出槍彈等情，業據證人即本案承辦警員癸○○於本院審理時
    結證在卷（見本院卷一第187至188頁），並有扣押筆錄可稽
    （見警卷第73頁），均應依槍砲彈藥刀械管制條例第18條第
    1項前段規定減輕其刑。另被告子○○在有偵查犯罪職權之
    機關或個人未發覺其涉犯殺人未遂罪嫌前，主動向警方自首
    持制式槍枝朝人射擊之犯行，有其警詢筆錄可查（見警卷第
    9至16頁），爰依刑法第62條前段規定減輕其刑，並與前揭
    殺人未遂部分遞減輕之。爰審酌被告等並無犯罪前科，素行
    尚佳；惟結夥攜帶上開槍彈至公共場所，對不特定人射擊，
    對社會治安危害甚鉅，並致告訴人受傷，惡性重大；兼衡被
    告等犯後坦承持有槍彈犯行，惟就殺人未遂犯行否認犯罪，
    未見悔意，暨被告等於本院審理時與告訴人達成和解，賠償
    新臺幣5萬元之犯後態度等一切情狀，分別量處如主文所示
    之刑，及定其應執行之刑，並就所處罰金刑部分諭知易服勞
    役之折算標準，公訴人求刑被告持有槍枝部分各處有期徒刑
    8年、殺人未遂部分各處有期徒刑8年，稍屬過重，併此說明
    。扣案如主文所示制式槍枝，屬違禁物，且係被告3人持以
    犯殺人未遂犯行使用之物，應依刑法第38條第1項第1款規定
    諭知沒收；至扣案子彈5顆均經射擊，僅餘彈殼，已喪失違
    禁物之性質，爰不予宣告沒收，併此敘明。
據上論結，應依刑事訴訟法第299條第1項，槍砲彈藥刀械管制條
例第7條第4項、第12條第4項、第18條第1項前段，刑法第11條前
段、第271條第3項、第1項、第55條、第25條第2項、第62條、第
51條第5款、第42條第3項、第38條第1項第1款，判決如主文。
本案經檢察官賴慶祥到庭執行職務。
中　　華　　民　　國　　96　　年　　11　　月　　26　　日
                  刑事第三庭審判長法　官   林惠玲
                                  法  官   劉家祥
                                  法  官   鄧晴馨
以上正本證明與原本無異。
如不服本判決應於收受本判決後10日內向本院提出上訴書狀，並
應敘述具體理由。若未敘述理由者，應於上訴期間屆滿後20日內
向本院補提理由書狀(均須按他造當事人之人數附繕本)。
                                  書記官   林秀麗
中　　華　　民　　國　　96　　年　　11　　月　　27　　日
附錄本案論罪科刑法條：
槍砲彈藥刀械管制條例第7條第4項
未經許可，持有、寄藏或意圖販賣而陳列第1項所列槍砲、彈藥
者，處5年以上有期徒刑，併科新台幣1千萬元以下罰金。
槍砲彈藥刀械管制條例第12條第4項
未經許可，持有、寄藏或意圖販賣而陳列子彈者，處5年以下有
期徒刑，併科新台幣300萬元以下罰金。
刑法第271條
（普通殺人罪）
殺人者，處死刑、無期徒刑或10年以上有期徒刑。
前項之未遂犯罰之。
預備犯第1項之罪者，處2年以下有期徒刑。
